臺灣桃園地方法院民事判決
110年度訴字第216號
原      告  黃柏恩  
            黃惟晨  
兼
上  一  人            
訴訟代理人  于白儂  
被      告  黃杲傑  
            陳秋鈴  
共      同
訴訟代理人  簡良夙律師
複  代理人  李明潔律師
上列當事人間請求侵權行為損害賠償事件，本院於民國110年12
月1 日言詞辯論終結，判決如下：
    主      文
一、被告陳秋鈴應給付原告黃惟晨新臺幣1萬元，及自民國110 
    年10月27日起至清償日止，按週年利率百分之5 計算之利息
    。
二、原告其餘之訴駁回。
三、訴訟費用由被告陳秋鈴負擔100分之1，餘由原告負擔。
四、本判決第一項得假執行。
五、原告其餘假執行之聲請駁回。
    事實及理由
一、原告主張：
　㈠原告黃柏恩、于白儂、黃惟晨分別任職於桃園市就業服務商
    業同業公會（下稱就業服務公會）擔任法務、總幹事及法務
    研究員工作，被告黃杲傑、陳秋鈴則分別為該公會之理事長
    及常務理事，被告為侵權行為事實如下：
　1.黃杲傑於民國109年8月24日下午2時至3時許，違法解雇黃柏
    恩及于白儂之職務，陳秋鈴並在于白儂位於公會辦公室外，
    以手機拍攝于白儂於辦公室內不公開之私人活動，黃杲傑並
    將拍得之內容上傳至外勞仲介所屬之手機聯繫群組，侵害于
    白儂之自由權及隱私權；另黃柏恩、于白儂於就業服務公會
    辦公室內所留存之台灣美思樂關懷協會（下稱美思樂協會）
    大小章、存摺、帳務明細及憑證（黃柏恩為該協會第一任理
    事長）及私人物品，遭被告非法侵占，拒不歸還，侵害黃柏
    恩、于白儂之自由權（下稱侵權事實一）。
　2.黃柏恩辦公室內裝設之飲水機，係裝設人員因應自來水管線
    配置需求，故裝設於黃柏恩之辦公室內，陳秋鈴明知上情，
    卻在手機聯繫群組中指稱黃柏恩私自將之挪為私人之用，侵
    害黃柏恩之名譽權；另黃杲傑於109年12月12日，在手機聯
    繫群組中散佈黃柏恩、于白儂故意淘空公會財務等不實訊息
    ，又質疑原告均投保於就業服務公會、于白儂每月領取之加
    給及加班費不合法，侵害黃柏恩、于白儂之名譽權（下稱侵
    權事實二）。
　3.陳秋鈴於109年8月11日至勞保局調取原告黃惟晨之勞保投保
    資料，竟於109年8月19日下午，將黃惟晨之含有個人資料之
    投保明細（下稱系爭文件）上傳至手機聯繫群組中，侵害黃
    惟晨之隱私權（下稱侵權事實三）。
　㈡爰依侵權行為之法律關係提起本件訴訟，就侵權事實一、二
    、三分別請求：1.被告應連帶給付于白儂新臺幣（下同）30
    萬元，及自起訴狀繕本送達翌日起至清償日止，按週年利率
    5％計算之利息。2.被告應各給付黃柏恩30萬元，及自起訴狀
    繕本送達翌日起至清償日止，按週年利率5％計算之利息。並
    應於桃園市同業群組及就業服務公會網站消息欄置頂6個月
    公開道歉。3.陳秋鈴應給付黃惟晨10萬元，及自起訴狀繕本
    送達翌日起至清償日止，按週年利率5％計算之利息。4.願供
    擔保請准宣告假執行。　
二、被告則以：就業服務公會於109年7月8日理監事會議中知悉
    收支預算為負數，故檢核公會財務狀況，發現黃柏恩、于白
    儂有長期違法領取加班費及加給，故終止與其等間僱傭關係
    ，於交接日，于白儂以碎紙機銷毀公會資料，陳秋鈴為保全
    證據，遂以手機拍攝其銷毀文件之行為，然被告均未將攝影
    內容傳送至任何手機聯繫群組；又黃柏恩、于白儂已於109
    年8月28日至就業服務公會取回部分個人文件，經公會於109
    年9月18日寄發存證信函請其等取回剩餘私人物品，其等另
    於110年4月8日至公會取回私人物品，並聲明放棄其餘物品
    之所有權，且美思樂協會已於109年12月8日改選他人理事長
    ，黃柏恩對於該協會之文件自無管領及支配權利；再黃柏恩
    辦公室之飲水機為他人捐贈之物，卻安裝於黃柏恩私人辦公
    室，陳秋鈴僅將此客觀事實於封閉式手機聯繫群組中陳述，
    並不涉及對黃柏恩名譽之評價，而黃杲傑質疑于白儂領取加
    給或加班費之資格，係對於就業服務公會運作所發表之合理
    評論，所涉事項屬可受公評之事且經合理查證，並非以侵害
    于白儂之名譽為唯一目的；另系爭文件是否為陳秋鈴所傳送
    之內容，已不復記憶，縱陳秋鈴確將系爭文件上傳至手機聯
    繫群組，然已於數秒後收回，客觀上並無供他人瀏覽及下載
    之機會，且系爭文件上關於黃惟晨之個人資料業以原子筆劃
    記覆蓋，並未侵害其個人資料等語，資為抗辯。並聲明：原
    告之訴駁回。
三、得心證之理由：
　㈠關於侵權事實一部分
　1.按當事人主張有利於己之事實者，就其事實有舉證之責任，
    民事訴訟法第277 條前段定有明文。民事訴訟如係由原告主
    張權利者，應先由原告負舉證之責，若原告先不能舉證，以
    證實自己主張之事實為真實，則被告就其抗辯事實即令不能
    舉證，或其所舉證據尚有疵累，亦應駁回原告之請求。
　2.經查，觀諸于白儂所提之照片所示，陳秋鈴拍攝影片時，于
    白儂於就業服務公會內之辦公室大門敞開，陳秋鈴係站立於
    辦公室門外往辦公室內攝影（見本院卷一第21頁），顯見陳
    秋鈴之身體，並無侵入于白儂私人工作領域之情形，況于白
    儂之辦公室大門既為開啟，往來於就業服務公會之人士本得
    以輕易見聞于白儂於辦公室內之一切舉動，就此以觀，陳秋
    鈴所攝得之內容，客觀上應無任何秘密性可言，再者，于白
    儂雖主張黃杲傑將陳秋鈴攝得之內容傳送於公開之手機聯繫
    群組等語，然此情業經被告所否認，而于白儂於本院審理時
    自承：我被黃杲傑踢出很多聯繫群組，只能私下詢問群組內
    之人黃杲傑散播之內容等語（見本院卷二第132頁），而觀
    諸于白儂所提出他人傳送予其之對話內容略以：最明顯的就
    是所有仲介北中南都一樣的說詞，就是有人給的說詞，連跟
    黃不熟的，都講一樣的，沒有播放的源頭，哪來的廢水成河
    等語（見本院卷一第215頁），亦無從得知黃杲傑散播之影
    片內容、散播之手機聯繫群組究竟為何等情事，自無從認定
    黃杲傑就此有侵害原告權利之事實。從而，陳秋鈴拍攝之內
    容並非具可期待之隱私性，且黃杲傑亦查無散播此部分影片
    之事實，則于白儂主張被告侵害其自由權及隱私權，自屬無
    據。
　3.次查，黃柏恩、于白儂雖另主張被告有侵占其等物品拒絕歸
    還之舉，然觀諸原告於109年8月28日已至就業服務公會中取
    走個案轉介單及資料、指定訴訟代理人檔案、協助訴訟資料
    、訴訟文件及戶口名簿等個人文件，此有于白儂於該日書寫
    之取件證明書為證（見本院卷一第29、31頁），且就業服務
    公會亦於109年9月18日寄發存證信函予黃柏恩，請其將私人
    按摩以及物品於109年9月24日以前清空（見本院卷一第77-7
    8頁），而原告亦自承：我們收受存證信函後，沒有前往就
    業服務公會取走物品，因為我們不想引發其他爭端等語（見
    本院卷二第178頁），亦顯見原告早於109年8月28日已取回
    部分私人物品，而就業服務公會通知原告取回其餘物品未果
    ，乃原告因個人因素考量而不願取回始然，再者，原告後於
    110年4月8日亦已前往就業服務公會拿取剩餘之遺留物品，
    此有原告於該日簽立之切結書可憑（見本院卷一第170頁）
    ，勾稽以上種種資料顯示，被告應非有意侵占而拒不返還黃
    柏恩及于白儂之個人物品。至黃柏恩所述其無法取回美思樂
    協會文件部分，然該協會早於109年12月8日即改選由訴外人
    蕭振貴擔任理事長，是黃柏恩於該時起，對於美思樂協會之
    大小章、存摺、帳務明細及憑證等資料，即無管理及支配權
    利，是被告縱於110年4月8日未令黃柏恩取回美思樂協會所
    有之該等物品，亦無侵害黃柏恩之任何權利可言，是黃柏恩
    、于白儂主張被告有侵占其等物品，侵害自由權，亦屬無據
    。而黃柏恩另案對黃杲傑就此所提出之刑事侵占等告訴，業
    經臺灣桃園地方檢察署109年度偵字第31490號為不起訴處分
    ，復經臺灣高等檢察署以110年度上聲議字第2684號駁回黃
    柏恩再議之聲請（見本院卷二第50-55頁），與本院前開之
    認定相同，附此敘明。
　㈡關於侵權事實二部分
　1.按涉及侵害他人名譽之言論，可包括事實陳述與意見表達，
    前者具有可證明性，後者則係行為人表示自己之見解或立場
    ，無所謂真實與否。而民法上名譽權之侵害雖與刑法之誹謗
    罪不相同，惟刑法就誹謗罪設有處罰規定，該法第310條第3
    項規定「對於所誹謗之事，能證明其為真實者，不罰。但涉
    於私德而與公共利益無關者，不在此限」；同法第311條第3
    款規定，以善意發表言論，對於可受公評之事，而為適當之
    評論者，亦在不罰之列。蓋不問事實之有無，概行處罰，其
    箝制言論之自由，及妨害社會，可謂至極。凡與公共利益有
    關之真實事項，如亦不得宣佈，基於保護個人名譽，不免過
    當，而於社會之利害，未嘗慮及。故參酌損益，乃規定誹謗
    之事具真實性者，不罰。但僅涉及私德而與公共利益無關者
    ，不在此限。又保護名譽，應有相當之限制，否則箝束言論
    ，足為社會之害，故以善意發表言論，就可受公評之事，而
    適當之評論者，不問事之真偽，概不予處罰。上述個人名譽
    與言論自由發生衝突之情形，於民事上亦然。是有關上述不
    罰之規定，於民事事件即非不得採為審酌之標準。申言之，
    行為人之言論雖損及他人名譽，惟其言論屬陳述事實時，如
    能證明其為真實，或行為人雖不能證明言論內容為真實，但
    依其所提證據資料，足認為行為人有相當理由確信其為真實
    者（參見司法院大法官會議釋字第509號解釋）；或言論屬
    意見表達，如係善意發表，對於可受公評之事，而為適當之
    評論者，不問事之真偽，均難謂係不法侵害他人之權利，尚
    難令負侵權行為損害賠償責任。
　2.經查，觀諸陳秋鈴於手機聯繫群組中所傳送之文字為：「這
    是法務辦公室的飲水機，這台是副理事長惠哲捐的，怎變成
    法務私人物品」等語，並檢附照片一張作為說明依據（見本
    院卷一第32頁），再佐以黃柏恩自承：這台飲水機不是我的
    ，只是擺在法務中心的辦公室，而我剛好在那間辦公室辦公
    等語（見本院卷二第133頁），另觀諸黃杲傑於手機聯繫群
    組中所傳送之文字為：「我們公會竟然有加給這個名詞，每
    個月3000元-5000元，一個月的加班費可以高達2萬元，全家
    都投保在桃園公會」、「桃園公會的二位離職會務人員涉嫌
    利用人頭淘空公會財物，目前已經聘請律師提告求償中…敬
    請同業先進們一定要團結一致，任何群組如果發現他們兩個
    人躲藏在裡面的蹤跡，請大家自動自發一律將他們踢出群組
    」等語（見本院卷一第140、163頁），再佐以于白儂自承：
    我有參加職能訓練並通過考試，所以薪資明細有加給項目，
    每月5,000元，另我有受黃杲傑指示工作，每月可領取高達2
    萬元之加班費等語（見本院卷二第179頁），顯見陳秋鈴所
    述前開飲水機為他人捐贈而非黃柏恩所有、擺放於黃柏恩辦
    公處所等情，黃杲傑所述于白儂有領取每月5,000元之加給
    、2萬元之加班費等情，均有所本，且原告既均為就業服務
    公會聘僱之勞工，當確有投保勞保於該公會之事，況陳秋鈴
    、黃杲傑前開所述之事，係就前開飲水機此一公務財產之擺
    放位置及使用方式有所疑義，另對於于白儂每月領取之加給
    及加班費是否允當提出質疑，均屬就非關私德之公益事項，
    為適當之評論，是被告之動機並非以毀損黃柏恩、于白儂之
    名譽為唯一之目的，此部分之言論尚屬善意發表適當評論，
    縱批評內容令黃柏恩、于白儂感到不快，仍屬合理評論之範
    疇，而黃柏恩另案對陳秋鈴以上情所提出之刑事妨害名譽告
    訴，業經臺灣桃園地方檢察署110年度偵字第14353號為不起
    訴處分，復經臺灣高等檢察署以110年度上聲議字第6134號
    駁回黃柏恩再議之聲請（見本院卷二第65-71頁），亦與本
    院之認定相同。
　3.再者，黃杲傑雖有代理就業服務公會業向臺灣桃園地方檢察
    署以109年度他字第8889號案件，就黃柏恩、于白儂是否有
    不當使用就業公會財產一事提出刑事告訴，此核屬人民請求
    偵查一定犯罪嫌疑之手段性的基本權利，除非有濫用訴訟權
    或誣指犯罪，致黃柏恩、于白儂名譽受損之情況外，尚不得
    僅以提出刑事告訴一事，即稱此舉有損害黃柏恩、于白儂權
    利之情，前開刑事告訴案件結果如何，本應待檢察官偵查後
    始能得知，而黃杲傑僅將就業服務公會已對黃柏恩、于白儂
    提起告訴此一客觀事實於手機聯繫群組中陳述，應不涉及對
    於黃柏恩、于白儂名譽權之損害，至為明確。
　4.從而，黃柏恩、于白儂主張被告有侵害其等名譽權，亦不可
    採。
  ㈢關於侵權事實三部分　
　1.按故意或過失，不法侵害他人之權利者，負損害賠償責任；
    不法侵害他人之身體、健康、名譽、自由、信用、隱私、貞
    操，或不法侵害其他人格法益而情節重大者，被害人雖非財
    產上之損害，亦得請求賠償相當之金額，民法第184 條第1
    項前段、第195 條第1 項前段分別定有明文。又個人資料保
    護法所稱「個人資料」，係指自然人之姓名、出生年月日、
    國民身分證統一編號、護照號碼、特徵、指紋、婚姻、家庭
    、教育、職業、病歷、醫療、基因、性生活、健康檢查、犯
    罪前科、聯絡方式、財務情況、社會活動及其他得以直接或
    間接方式識別該個人之資料；所謂「蒐集」，係指以任何方
    式取得個人資料；所謂「利用」，則指蒐集之個人資料為處
    理以外之使用；個人資料之蒐集、處理或利用，應尊重當事
    人之權益，依誠實及信用方法為之，不得逾越特定目的之必
    要範圍，並應與蒐集之目的具有正當合理之關聯，個資法第
    2條第1款、第3款、第5款、第5條分別定有明文。
　2.經查，觀諸黃惟晨所提出陳秋鈴於手機聯繫群組中上傳之系
    爭文件，其上含有黃惟晨之身份證字號、出生日期及投保薪
    資等勞保投保資料內容，而此等資料並未以任何方式有所遮
    掩（見本院卷一第34頁），且陳秋鈴上傳系爭文件後，至少
    有黃杲傑及于白儂於下方就此發文留言（見本院卷一第35頁
    ），可認陳秋鈴確將可得辨識為黃惟晨個人資料之系爭文件
    ，置於該聯繫群組成員可得閱覽之狀態無訛；雖陳秋鈴否認
    系爭文件為其當時所上傳之內容云云，然參以陳秋鈴於上傳
    系爭文件後旋即收回，並稱以：「抱歉，放錯平台，已收回
    …剛剛要傳給理事長，傳錯平台，真的抱歉」等語（見本院
    卷一第35頁），果若其上傳之內容並無任何不妥之處，應無
    於上傳後旋即撤回，並有頻頻道歉之語，是黃惟晨主張陳秋
    鈴所上傳之內容即為系爭文件，可以採信。本院審酌黃惟晨
    勞保投保資料之系爭文件，本屬身為雇主之就業服務公會所
    得查核之文件，用以核實所屬雇員之勞保投保情形，然陳秋
    鈴竟將之上傳至公會理監事高達28人之網路聯繫群組（見本
    院卷二第135-136頁），令無查閱權限之他人得以閱覽黃惟
    晨之個人資料，顯已利用該項資料，並逾越蒐集目的，違反
    誠實及信用之方法，陳秋鈴應有過失侵害黃惟晨之隱私權，
    是黃惟晨主張其因陳秋鈴前開侵害隱私權之行為而受有非財
    產上損害，因而請求陳秋鈴賠償其損害，應屬有據。
　3.次按不法侵害他人之人格權，被害人受有非財產上損害，請
    求加害人賠償相當金額之慰撫金時，法院對於慰撫金之量定
    ，應斟酌實際加害情形、所造成之影響、被害人痛苦之程度
    、兩造之身分地位、經濟情形及其他各種狀況，以核定相當
    之數額（最高法院47年度台上字第1221號、51年度台上字第
    223號判例意旨參照）。本院審酌黃惟晨為碩士畢業、現為
    博士班在學中，陳秋鈴為碩士畢業等情，業據其等陳明在卷
    （見本院卷一第53、103頁），暨斟酌陳秋鈴非法利用黃惟
    晨個人資料之侵權行為態樣、黃惟晨所受損害之程度等一切
    情形，認黃惟晨請求慰撫金應以1萬元為限。 
四、綜上所述，黃惟晨依侵權行為之法律關係提起本件訴訟，請
    求陳秋鈴給付慰撫金1萬元，及自110 年10 月27日（黃惟晨
    於110年10月26日始當庭追加請求遲延利息，故應以翌日起
    算，見本院卷二第129頁）起至清償日止，按週年利率5 ％計
    算之利息，為有理由，應予准許；原告逾此部分之請求，則
    無理由，應予駁回。又本判決所命給付之金額未逾50萬元，
    依民事訴訟法第389 條第1 項第5 款規定，應依職權宣告假
    執行；至原告敗訴部分既經駁回，其假執行之聲請失所附麗
    ，應併予駁回。
五、本件事證已臻明確，兩造其餘陳述及所提證據，經審酌後認
    與判決結果不生影響，爰不予逐一論列。
六、訴訟費用負擔之依據：民事訴訟法第79條。 　　
中　　華　　民　　國　　111 　年　　1 　　月　　24　　日
                    民事第二庭    法　官　廖子涵
正本係照原本作成。
如對本判決上訴，須於判決送達後二十日內向本院提出上訴狀。
如委任律師提起上訴者，應一併繳納上訴審裁判費。　　　　　
中　　華　　民　　國　　111 　年　　1 　　月　　24　　日
                                  書記官  劉雅婷